臺灣高雄地方法院民事判決
                                      109年度訴字第669號
原      告  宏邸室內裝修有限公司

法定代理人  陳湘芹  


被      告  黃倢渝  
            楊清宗  
共      同
訴訟代理人  周慶順律師
上列當事人間請求給付承攬報酬事件，本院於民國111年10月17
日言詞辯論終結，判決如下：
    主      文
被告黃倢渝應給付原告新臺幣玖拾壹萬玖仟玖佰玖拾陸元，及自
民國一○九年三月十八日起至清償日止，按週年利率百分之五計
算之利息。
原告其餘之訴駁回。
訴訟費用由被告黃倢渝負擔四分之三，餘由原告負擔。
本判決第一項於原告以新臺幣參拾萬元供擔保後得假執行。但被
告黃倢渝如以新臺幣玖拾壹萬玖仟玖佰玖拾陸元為原告預供擔保
後，得免為假執行。
原告其餘假執行之聲請駁回。
    事實及理由
一、原告主張：原告（以宏邸空間設計有限公司名義）與黃倢渝
    （原名黃秀芬，下稱黃倢渝）於民國107年9月8日簽訂室內
    設計工程契約（下稱系爭設計契約），續於同年9月11日簽
    訂室內裝潢工程合約（下稱系爭裝潢契約，兩者合稱系爭承
    攬契約），約定由原告承攬高雄市○○區○○○路000巷0弄00號
    房屋（下稱系爭房屋）之室內設計及裝潢工程（下稱系爭原
    始工程），其中室內設計費用新臺幣（下同）15萬、另加百
    分之5稅金7,500元，裝潢工程費用422萬元、另加百分之5稅
    金21萬1,000元，黃倢渝並於工程進行中修改追加部分工程
    （下稱系爭追加工程，兩者合稱系爭承攬工程），追加工程
    費用47萬4,282元、另加百分之5稅金2萬3,714元，嗣原告於
    107年12月28日完成系爭承攬工程，並經黃倢渝驗收完畢入
    住。然黃倢渝迄今僅有給付室內設計費用5萬元、裝潢工程
    費用374萬8,000元，拒不給付其餘費用128萬8,496元【計算
    式：（15萬+7,500元-5萬元）+（422萬元+21萬1,000元-374
    萬8,000元）+（47萬4,282元+2萬3,714元）=128萬8,496元
    】。又被告楊清宗為系爭房屋所有權人，其無法律上原因受
    有系爭承攬工程完工之利益，致原告受有未能收取系爭承攬
    工程費用之損害，亦應負不真正連帶責任。為此，爰依系爭
    承攬契約、不當得利之法律關係，提起本件訴訟等語。並聲
    明：㈠黃倢渝應給付原告128萬8,496元，及自起訴狀繕本送
    達翌日起至清償日止，按週年利率百分之5計算之利息。㈡楊
    清宗應給付原告128萬8,496元，及自起訴狀繕本送達翌日起
    至清償日止，按週年利率百分之5計算之利息。㈢前兩項給付
    ，如有一被告給付時，其餘被告就已給付部分免為給付。㈣
    願供擔保，請准宣告假執行。
二、被告則以：黃倢渝起初委由原告進行室內設計，嗣一併委由
    原告施作裝潢工程，雙方議定系爭承攬工程總價（含設計、
    裝潢、稅金）合計422萬元，事後並無追加任何工程。黃倢
    渝並已依約於107年8月14日以現金支付5萬元、於107年9月1
    7日以支票支付79萬4,000元、於107年11月15日以支票各支
    付84萬4,000元、105萬5,000元、於108年1月7日以支票支付
    105萬5,000元，合計給付系爭承攬工程費用379萬8,000元，
    復直接給付廠商健康塗料費用3萬3,600元，僅有驗收尾款42
    萬2,000元尚未給付。然系爭承攬工程有多處未依約施工，
    原告亦未能提出完整圖說供黃倢渝驗收，尤有甚者，黃倢渝
    及其家人入住後，更發現系爭房屋因原告未使用防蟲木板而
    出現蟲害，經黃倢渝於108年3月29日通知原告，原告均未能
    妥善處理，是系爭工程既未經黃倢渝驗收合格，原告自不得
    請求驗收尾款，並應扣除前述健康塗料費用，遑論系爭房屋
    具有前述蟲害瑕疵，黃倢渝亦得另請求減少報酬120萬元作
    為抵銷。至於黃倢渝與楊清宗為友人關係，雙方約定由黃倢
    渝出資施作系爭房屋裝潢充作租金，楊清宗提供系爭房屋供
    黃倢渝及其家人居住，原告係因系爭承攬契約之法律關係施
    作系爭工程，自不得向楊清宗請求不當得利等語，資為抗辯
    。並均聲明：㈠原告之訴及假執行之聲請均駁回。㈡如受不利
    之判決，願供擔保請准宣告免為假執行。
三、兩造不爭執事項
  ㈠原告與黃倢渝於107年9月8日簽訂系爭設計契約，續於同年9
    月11日簽訂系爭裝潢契約，約定由原告承攬系爭承攬工程。
  ㈡黃倢渝於107年8月14日以現金支付5萬元、於107年9月17日以
    支票支付79萬4,000元、於107年11月15日以支票各支付84萬
    4,000元、105萬5,000元、於108年1月7日以支票支付105萬5
    ,000元，合計給付系爭承攬工程費用379萬8,000元。
  ㈢原告至少有為系爭承攬工程支出工程材料費用44萬682元、另
    加百分之5稅金2萬3,714元，合計46萬2,716元(即不含健康
    塗料3萬3,600元部分)。
  ㈣原告於107年12月28日完成系爭承攬工程，黃倢渝及其家人於
    完工後入住系爭房屋。
  ㈤嗣因系爭房屋出現蟲害，經黃倢渝於108年3月29日通知原告
    。
  ㈥楊清宗為系爭房屋所有權人，黃倢渝與楊清宗為友人關係，
    雙方約定由黃倢渝出資施作系爭房屋裝潢充作租金，楊清宗
    提供系爭房屋供黃倢渝及其家人居住。
  ㈦本院圖說卷第7、15、17、19、21、23、25、27、29、31、33
    、35、37、63、65、67、69、71、73、75、77、79、81、83
    、93、95、97、99、101、103、105、107、109、111、113
    、115、117、125、127頁 之工程圖說為經黃倢渝或其家人
    簽名確認。
四、兩造爭執事項
  ㈠原告與黃倢渝就系爭承攬工程約定之原始總價若干？黃倢渝
    事後有無追加工程項目？如有追加，項目及金額各為何？
  ㈡原告依系爭承攬契約之法律關係，請求黃倢渝給付工程款，
    有無理由？如有，金額若干？
  ㈢黃倢渝以系爭房屋出現蟲害應減少報酬為抵銷抗辯，有無理
    由？如有，金額若干？
  ㈣原告依不當得利之法律關係，請求楊清宗就上開工程款負不
    真正連帶責任，有無理由？如有，金額若干？
五、本院得心證之理由　　
  ㈠原告與黃倢渝就系爭承攬工程約定之原始總價為422萬元，黃
    倢渝事後有追加系爭追加工程之全部項目，金額為49萬7,99
    6元
　1.按當事人主張有利於己之事實者，就其事實有舉證之責任，
    民事訴訟法第277條定有明文。又法院得依已明瞭之事實，
    推定應證事實之真偽；另當事人因妨礙他造使用，故意將證
    據滅失、隱匿或致礙難使用者，法院得審酌情形認他造關於
    該證據之主張或依該證據應證之事實為真實，民事訴訟法第
    282條、第282條之1亦規定甚明。經查，原告與黃倢渝於107
    年9月8日簽訂系爭設計契約，續於同年9月11日簽訂系爭裝
    潢契約，約定由原告承攬系爭承攬工程等情，為兩造所不爭
    執（見本院卷三第262-263頁），並有系爭設計契約總價表
    、系爭裝潢契約總價表在卷可參（見審查卷第21-23頁），
    堪認屬實。而原告主張兩造簽訂系爭裝潢契約時，即有提出
    工程細項報價單作為契約附件乙節（見審查卷第25-49頁）
    ，固為被告所否認。然經本院當庭勘驗系爭承攬契約之原本
    結果略以：系爭承攬契約之原本由系爭裝潢契約總價表（審
    查卷第23頁）、工程細項報價單（審查卷第25-49頁）、系
    爭設計契約總價表（審查卷第21頁），依序裝訂為一冊，右
    側頁面均有騎縫章，核與卷附影本內容相符等情，有本院勘
    驗筆錄在卷可查（見本院卷一第436-437頁）；參以前述工
    程細項報價單上另有手寫文字載明：「〈自費〉1F：石材x3片
    ……」等語（見審查卷第29頁），經被告於本院審理時自承：
    設計時原告有提出前述工程細項報價單給黃倢渝看過，上面
    手寫文字是黃倢渝寫的等語（見本院卷一第436頁），足認
    兩造簽訂系爭承攬契約之內容係包括系爭設計契約總價表、
    系爭裝潢契約總價表、工程細項報價單，此部分事實，亦堪
    先予認定。
  2.又前揭系爭設計契約總價表記載略以：「金額：262,500(手
    寫150000議價、107.9.8)、TOTAL：262,500（手寫橫線劃掉
    改150,000）、TAX(5%)：13,125元（手寫X記號劃掉）、AMO
    UNT DUE：275,625（手寫X記號劃掉）」等情（見審查卷第2
    1頁），系爭裝潢契約總價表記載則略以：「TOTAL：4,294,
    850、TAX(5%)：214,743元、AMOUNT DUE：4,509,593元（手
    寫422萬元Fenni黃秀芬蓋過）」等情（見審查卷第23頁），
    是依前述契約使用之文字及兩造修改之內容以觀，應認兩造
    於簽訂契約當時，關於系爭原始工程之報酬係議定為包含稅
    金在內之總價甚明。而一般常見室內裝潢工程，概可分為設
    計、工程、監工三部分，業主就各該部分各自委由不同廠商
    分別計價，或統包委由同一廠商合併計算，實不一而足，倘
    契約未予明定，自應依雙方簽訂契約之內容、嗣後履約之過
    程綜合觀察予以判斷。本院審酌兩造於107年9月8日簽訂系
    爭設計契約，旋於同年9月11日簽訂系爭裝潢契約，承攬工
    作物均為系爭房屋，而黃倢渝於107年8月14日以現金支付5
    萬元、於107年9月17日以支票支付79萬4,000元、於107年11
    月15日以支票各支付84萬4,000元、105萬5,000元、於108年
    1月7日以支票支付105萬5,000元，合計給付原告系爭承攬工
    程費用379萬8,000元等情，為兩造不爭執（見本院卷三第26
    2-263頁），並有相關請款單、付款支票在卷可參（見審查
    卷第277-285頁），恰與系爭裝潢契約總價表約定之付款方
    式：「簽約時付20%、開工款付20%、木工退場付25%、油漆
    退場付25%、工程完工驗收付10%」等情（見審查卷第23頁）
    ，大致相符；參以系爭裝潢契約總價表並未特別區分設計、
    工程、監工費用，且系爭承攬契約之原本亦係將系爭設計契
    約總價表合併作為契約內容一部，已如前述；佐以原告於雙
    方聯繫之過程，始終僅有向被告表示請款發生在後之系爭裝
    潢契約總價表所列工程款等情，有卷附兩造通訊軟體對話紀
    錄可考（見審查卷第249-276頁，本院卷一第307-401頁），
    衡諸常情，在雙方債之關係有分期給付或先後清償之情形，
    如債務人已給付清償期在後之給付內容，別無其他相反事證
    ，應可推定清償期在前之給付內容業已清償，足認兩造於簽
    訂系爭裝潢契約時議定之總價422萬元，已有包括原先議定
    之設計費用15萬元在內，亦即系爭承攬工程約定之原始契約
    總價為422萬元。
　3.另原告主張系爭追加工程施作之內容，並不在系爭原始工程
    之範圍，均屬修改追加之工程項目等情，則為被告所否認。
    惟原告聲請囑託高雄市室內設計裝修商業同業公會就系爭追
    加工程施作之內容是否在系爭裝潢契約工程細項報價單所列
    範圍乙節為鑑定（見本院卷一第434頁），乃被告拒絕鑑定
    機關進入系爭房屋實施鑑定（見本院卷二第47頁），經本院
    行使闡明權並命黃倢渝本人到庭說明後（見本院卷二第63頁
    ），黃倢渝拒絕到庭（見本院卷二第85頁），被告仍繼續拒
    絕鑑定機關進入系爭房屋（見本院卷二第291、372頁，本院
    卷三第22、240頁），致鑑定機關無從實施鑑定。而證人李
    東展於本院審理時證稱：系爭承攬工程木作部分由我承包，
    我在現場有看到女性屋主和原告設計師在討論修改，工程還
    有追加項目，但是我不記得修改的內容等語（見本院卷二第
    368-371頁）；證人張維宸於本院審理時則證稱：我有施作
    系爭原始工程跟系爭追加工程的水電部分，追加工程部分有
    的是原告跟我說，有的是業主跟我說，有些會直接註記在圖
    上等語（見本院卷二第390-369頁），已見原告主張黃倢渝
    於工程進行中有修改追加工程項目，尚非子虛；尤以本院圖
    說卷第7、15、17、19、21、23、25、27、29、31、33、35
    、37、63、65、67、69、71、73、75、77、79、81、83、93
    、95、97、99、101、103、105、107、109、111、113、115
    、117、125、127頁之工程圖說為經黃倢渝或其家人簽名確
    認乙節，為兩造所不爭執（見本院卷三第262-263頁），且
    前述各該圖說確有多處手寫更改工程內容之註記，黃倢渝復
    曾於系爭裝潢契約工程細項報價單以手寫載明部分自費項目
    ，業如前述，顯見黃倢渝對於系爭裝潢契約工程細項報價單
    未記載之工程項目需另行加計費用，當知之甚明，更見原告
    前揭主張，尚非無據。本院考量系爭承攬工程實際上全部業
    已完工，而系爭承攬工程施作之內容，究竟有無超過系爭裝
    潢契約所列工程細項報價單記載之範圍，核屬本案必要之爭
    點，且事涉工程專業判斷，確有囑託鑑定機關進入系爭房屋
    實施鑑定之必要，是本件被告拒絕鑑定機關人員進入系爭房
    屋實施鑑定，核屬妨礙原告舉證之行為，本院審酌前開情事
    ，應認原告主張系爭追加工程施作之內容，並不在系爭原始
    工程之範圍，均屬修改追加之工程項目乙節，確為真實，亦
    即黃倢渝事後有追加系爭追加工程之全部項目，金額為49萬
    7,996元【計算式：47萬4,282元+2萬3,714元=49萬7,996元
    】。
　㈡原告依系爭承攬契約之法律關係，請求黃倢渝給付工程款，
    於91萬9,996元範圍，為有理由
　1.按稱承攬者，謂當事人約定，一方為他方完成一定之工作，
    他方俟工作完成，給付報酬之契約；約定由承攬人供給材料
    者，其材料之價額，推定為報酬之一部；報酬應於工作交付
    時給付之，無須交付者，應於工作完成時給付之；工作係分
    部交付，而報酬係就各部分定之者，應於每部分交付時，給
    付該部分之報酬；因條件成就而受不利益之當事人，如以不
    正當行為阻其條件之成就者，視為條件已成就，民法第490
    條第1項、第2項、第505條第1項、第2項、第101條第1項分
    別定有明文。經查，系爭承攬契約約定之付款方式為：「簽
    約時付20%、開工款付20%、木工退場付25%、油漆退場付25%
    、工程完工驗收付10%」等情，有系爭裝潢契約總價表在卷
    可查（見審查卷第23頁）；又黃倢渝前述給付原告系爭承攬
    工程費用379萬8,000元，依各期給付之時間、金額觀之，應
    認各係系爭原始工程之簽約時、開工款、木工退場、油漆退
    場等分期報酬，兩造復未就系爭追加工程部分另為約定，依
    系爭承攬契約之約定，應認原告於系爭承攬工程完工經業主
    完成驗收時，始得請求黃倢渝給付系爭原始工程之工程完工
    驗收款42萬2,000元【計算式：442萬元-379萬8,000元=42萬
    2,000元】及其支出之系爭追加工程費用。
　2.又原告於107年12月28日完成系爭承攬工程，黃倢渝及其家
    人於完工後入住系爭房屋等情，為兩造所不爭執（見本院卷
    三第262-263頁），並有系爭房屋照片在卷可憑（見審查卷
    第181-221頁），堪認屬實。而原告主張系爭承攬工程業經
    黃倢渝驗收完畢乙節，雖為被告所否認。然觀諸兩造通訊軟
    體對話內容略以：「（107年12月28日）黃倢渝：已經100分
    滿意了。（107年12月29日）原告：週五玻璃要過去貼主臥
    更衣間鏡子，請問方便何時進去施工。（108年1月17日）黃
    倢渝：設計師待改善清單1.芊芊更衣室的鎖上未裝上……12.R
    樓冰箱上櫃請換同Fenni的手把x2顆。（108年1月13日）黃
    倢渝：請玻璃老闆趕快來換！還有我先生的穿衣鏡！衣櫃門
    片關不閉，燈無法滅...以上完成後，你也可以來收尾款了
    喔。（108年3月24日前某日）原告：下午1：30連同木作一
    起進場收尾。（108年3月28日）原告：下午4點到4點半廠商
    過去裝門片喔。（108年3月29日）黃倢渝：就是木工做的活
    動。原告：這是粉蠹蟲不用擔心，不過我還是會請廠商過去
    一趟。（108年4月19日）原告：fenni，不好意思，可以跟
    你約月底碰面跟你核對最後的款項嗎？（108年5月3日）黃
    倢渝已收回訊息」等語，有兩造提出之通訊軟體對話在卷可
    參（見審查卷第267-276頁，本院卷一第347-401頁），足見
    黃倢渝入住後，兩造自107年12月29日起至108年4月19日間
    ，雖仍屢就系爭承攬工程施作之內容進行討論，惟原告確有
    配合黃倢渝於驗收過程提出之要求，逐步修補系爭承攬工程
    ，而黃倢渝事後並未再就系爭承攬工程表示有何不符驗收情
    事，復拒絕就系爭承攬工程與原告進行核對結算，參以被告
    於本院訴訟過程中已然拒絕鑑定機關進入系爭房屋鑑定，衡
    情實難期待原告於訴訟外得以其他方式與黃倢渝完成驗收，
    從而，應認黃倢渝已惡意使系爭承攬契約之報酬請求權不成
    就，視為原告承攬報酬請求權之條件已成就，原告自得依系
    爭承攬契約之約定請求黃倢渝給付工程款。
　3.另原告至少有為系爭承攬工程支出工程材料費用44萬682元
    ，另加百分之5稅金2萬3,714元，合計46萬2,716元(即不含
    健康塗料3萬3,600元部分)，為兩造所不爭執（見本院卷三
    第262-263頁），並有相關施工明細報價單在卷可參（見審
    查卷第219-251頁），堪認屬實。又原告主張其支出健康塗
    料3萬3,600元部分，業據其提出聚和生醫科技股份有限公司
    收入交易憑單載明：「帳款月份：2018/07、帳款歸屬：宏
    邸空間設計有限公司、名稱：無醛屋健康塗料18L一批、含
    稅金額：83,200元」等語（見本院卷二第431頁），核與聚
    和生醫科技股份有限公司回函內容大致相符（見本院卷三第
    35頁），被告雖抗辯前述健康塗料費用係由其直接給付廠商
    ，惟未能提出相關事證，依卷內事證，應認健康塗料費用3
    萬3,600元，係由原告支付廠商，較為可採，亦即系爭追加
    工程之全部項目費用49萬7,996元【計算式：46萬2,716元+3
    萬3,600元=49萬7,996元】，均係由原告給付支出。
　4.綜上，原告得請求黃倢渝給付系爭原始工程之工程完工驗收
    款及其支出之系爭追加工程費用，合計91萬9,996元【計算
    式：42萬2,000元+49萬7,996元=91萬9,996元】；逾此範圍
    之請求，尚屬無據。
　㈢黃倢渝以系爭房屋出現蟲害應減少報酬為抵銷抗辯，為無理
    由
　　按工作有瑕疵者，定作人得定相當期限，請求承攬人修補之
    ；承攬人不於前條第一項所定期限內修補瑕疵，或依前條第
    三項之規定拒絕修補或其瑕疵不能修補者，定作人得解除契
    約或請求減少報酬，民法第493條第1項、第494條第1項定有
    明文。是定作人主張承攬工作物具有瑕疵，承攬人經催定期
    催告後未修補瑕疵，或承攬人拒絕修補，甚或瑕疵達到不能
    修補之程度，而發生承攬報酬減少請求權，自應由定作人負
    舉證之責。經查，本件被告抗辯系爭房屋出現蟲害，經黃倢
    渝於108年3月29日通知原告等情，為兩造所不爭執（見本院
    卷三第262-263頁），並有系爭房屋照片在卷可參（見審查
    卷第271-274頁），固堪認定。然原告經黃倢渝通知後，確
    有通知廠商前往處理等情，有卷附兩造通訊軟體對話紀錄可
    考（見審查卷第275頁）；參以系爭承攬契約約定：「本報
    價不含基礎木建材高溫煙燻除蟲處理費用。全室板材皆使用
    F3等級低甲醛材料，因表面無施作防蟲處理，如業主擔心蟲
    蛀問題，建議木材施作前可將板材煙燻處理，此費用另計。
    」等語，有系爭裝潢契約在卷可查（見審查卷第25頁），則
    系爭房屋出現蟲害是否屬於系爭承攬工程之瑕疵？發生瑕疵
    之範圍又為何？原告經通知後有無修補該瑕疵完畢？或該瑕
    疵已達不能修補之程度？均無非疑，經本院闡明後，被告仍
    當庭表明就蟲害瑕疵部分不聲請鑑定，亦拒絕鑑定機關人員
    進入系爭房屋等語（見本院卷三第21-22頁），復未能就此
    有利事項舉證以實其說，應認黃倢渝抗辯系爭房屋出現蟲害
    應減少報酬，並不可採。　　　　　
  ㈣原告依不當得利之法律關係，請求楊清宗就上開工程款負不
    真正連帶責任，為無理由
　　按無法律上之原因而受利益，致他人受損害者，應返還其利
    益，民法第179條定有明文。又給付不當得利之所謂給付，
    係指有意識地，並基於一定目的而增加他人財產，強調「給
    付目的指向」，以決定給付關係之當事人為何。在指示給付
    關係中，其給付關係分別存在於指示人與被指示人、及指示
    人與領取人間，至被指示人與領取人間，則僅發生履行關係
    ，並無給付關係存在。是受益人所得利益，倘係經由他人之
    給付行為而來，則就同一受利益客體，不能同時因非給付方
    式而取得，而成立非給付不當得利（最高法院106年度台上
    字第239號判決意旨參照）。經查，本件楊清宗為系爭房屋
    所有權人，黃倢渝楊與清宗為友人關係，雙方約定由黃倢渝
    出資施作系爭房屋裝潢充作租金，楊清宗提供系爭房屋供黃
    倢渝及其家人居住等情，為兩造所不爭執（見本院卷三第26
    2-263頁），並有系爭房屋地籍查詢資料在卷可稽（見審查
    卷第89-91頁），堪認屬實。是原告施作系爭承攬工程，係
    為履行其與黃倢渝因系爭承攬契約，向黃倢渝提出給付行為
    ，楊清宗受有系爭房屋施作裝潢之利益，則係基於其與黃倢
    渝間之租賃契約，兩者原因關係不同，楊清宗並非無法律上
    原因而受有利益，亦未因此致原告受有損害，自無何不當得
    利可言。準此，原告依不當得利之法律關係，請求楊清宗就
    上開工程款負不真正連帶責任，尚屬無據。　　
六、綜上所述，本件原告依系爭承攬契約之法律關係，請求黃倢
    渝給付91萬9,996元，及自起訴狀繕本送達翌日即109年3月1
    8日（見審查卷第103頁）起至清償日止，按法定週年利率百
    分之5計算之利息，為有理由，應予准許。逾此部分之請求
    ，則無理由，不應准許，應予駁回。
七、本件原告勝訴部分，兩造分別陳明願供擔保請准宣告假執行
    或免為假執行，核無不合，爰依民事訴訟法第390條第2項、
    第392條第2項規定，分別酌定相當之擔保金額，予以准許。
    原告敗訴部分，其假執行之聲請已失所依據，應併予駁回。
八、本件事證已臻明確，兩造其餘攻擊及防禦方法，經核與本判
    決結果不生影響，爰不一一論述。　　
九、訴訟費用負擔之依據：民事訴訟法第79條。
中　　華　　民　　國　 111　　年　　11 　　月　  23　 日
                  民事第四庭  法　官　鄭伊倫
以上正本係照原本作成。
如對本判決上訴，須於判決送達後20日內向本院提出上訴狀。如
委任律師提起上訴者，應一併繳納上訴審裁判費。
中　　華　　民　　國　 111　　年　　11 　　月　  23　 日
                              書記官　陳孟琳